臺灣高雄地方法院民事判決　九十二年度簡上字第四三五號
　　上　訴　人　乙○○
　　即被上訴人
　　被　上訴人　甲○○
　　即　上訴人
當事人間請求損害賠償事件，上訴人對於民國九十二年九月三十日本院高雄簡易庭九
十二年度雄簡字第一五八六號第一審判決提起上訴，經本院於民國九十三年八月十二
日言詞辯論終結，判決如下：
    主  文
原判決關於命上訴人甲○○給付超過新台幣壹萬壹仟柒佰玖拾伍元部分，及該部分假
執行之宣告，暨訴訟費用之裁判均廢棄。
右廢棄部分上訴人乙○○在第一審簡易之訴駁回。
甲○○其餘上訴駁回。
乙○○上訴駁回。
第一審、第二審訴訟費用由上訴人甲○○負擔十分之一，餘由上訴人乙○○負擔。
    事實及理由
一、上訴人即被上訴人乙○○起訴主張：被上訴人甲○○意圖為自己不法之利益，自
    民國九十年六月初起，將車牌號碼ＧＹＢ－六六一號重型機車停放於門牌號碼為
    高雄市○○區○○路五一七之一號前上訴人準備出租之騎樓地，因而竊佔上訴人
    所有之前揭騎樓地，另於九十年六月二十七日上午七時許，被上訴人復將機車停
    放於上訴人所有之前揭騎樓地前方，上訴人乃向被上訴人表示要提起侵占告訴，
    上訴人將被上訴人之機車挪開時，被上訴人欲將機車牽回原處，雙方因而發生口
    角並拉扯，致上訴人受有右手腕刮傷破皮四×零點五公分之傷害，爰依侵權行為
    之法律關係，請求被上訴人賠償醫藥費新台幣（下同）一千七百九十五元、工作
    損失七萬元、租金損害六千元及精神慰藉金四萬二千二百零五元，共計十二萬元
    等語。
二、被上訴人即上訴人甲○○則以：上訴人起訴事實業經地檢署為不起訴處分，被上
    訴人放機車在市場騎樓地，上訴人已將機車拖出來，而上訴人手受傷並非被上訴
    人所為，上訴人請求為無理由等語置辯。
三、本件原審對於上訴人乙○○之請求，判決被上訴人甲○○應給付上訴人乙○○一
    萬七千九百五十元，而駁回上訴人乙○○其餘請求，兩造均聲明不服，上訴人乙
    ○○求為判決：(一)原判決不利於上訴人乙○○部分廢棄。(二)前開廢棄部分，被上
    訴人甲○○應再給付上訴人乙○○十萬二千零五十元。並聲明駁回上訴人甲○○
    上訴。上訴人甲○○則聲明：(一)原判決不利上訴人甲○○部分廢棄。(二)右廢棄部
    分上訴人乙○○在第一審之訴駁回。並求駁回上訴人乙○○之上訴。
四、兩造不爭執之事實：
  (1)上訴人甲○○於九十年六月二十七日有將機車停放於系爭騎樓地。
  (2)系爭騎樓地之所有權人為上訴人乙○○之母即張月女所有。
五、兩造爭執事項：
  (1)上訴人甲○○有無傷害上訴人乙○○？
  (2)上訴人甲○○有無竊占土地，致損害於上訴人乙○○？
  (3)若有，上訴人乙○○所受損害為何？茲分述如左：
六、上訴人甲○○有無傷害上訴人乙○○？
    按當事人主張有利於己之事實者，就其事實有舉證之責任。但法律別有規定，或
    依其情形顯失公平者，不在此限。民事訴訟法第二百七十七條第一項定有明文。
    又主張法律關係存在之當事人，僅須就該法律關係發生所須具備之特別要件，負
    舉證之責任，至於他造主張有利於己之事實，應由他造舉證證明。最高法院四十
    八年台上字第八八七號判例足參。上訴人乙○○主張遭上訴人甲○○傷害一節，
    業據其提出驗傷診斷書為證，對此，雖為上訴人甲○○所否認，惟查，有關兩造
    因停車糾紛並發生拉扯，致上訴人乙○○受有右手腕刮傷一情，業據上訴人甲○
    ○於被訴傷害一案中自陳在卷，有台灣高雄地方法院檢察署九十一年度偵字第七
    七九七號不起訴處分書在卷可憑，且證人賴虹伶於本院進行調查時亦到庭證稱：
    「事故發生當天，被上訴人有抓傷我哥哥（即上訴人乙○○）。」（見本院九十
    三年六月九日準備程序筆錄），核與上訴人甲○○於上開被訴傷害一案中所陳相
    符，而上訴人甲○○就此則未提出任何事證以實其說，是依上開證據資料觀之，
    上訴人甲○○於事故發生當日係與上訴人乙○○因停車問題發生爭執，並致上訴
    人乙○○受有右手腕刮傷之情，堪可認定，上訴人甲○○上開所辯，並無足採。
七、上訴人甲○○有無竊占土地，致損害於上訴人乙○○？
    上訴人乙○○主張上訴人甲○○將機車停放於系爭騎樓地上致侵害上訴人乙○○
    之權利，故請求相當於租金之損害云云。惟查，上訴人乙○○所主張上訴人甲○
    ○停放機車之系爭騎樓地，係訴外人張月女即上訴人乙○○之母親所有一節，為
    上訴人乙○○所自陳在卷（見本院九十三年六月九日準備程序筆錄），並有土地
    登記謄本在卷可參，則縱上訴人甲○○有將機車停放於系爭騎樓地上，因而受有
    相當於租金損害者，應為訴外人張月女，而非上訴人乙○○，上訴人乙○○遽而
    主張請求租金損害，即非有據。
八、上訴人乙○○因上訴人甲○○傷害之行為所得請求之賠償金額為何？
  (1)按「不法侵害他人之身體或健康者，對於被害人因此喪失或減少勞動能力或增加
    生活上之需要時，應負損害賠償責任。」「不法侵害他人之身體、健康、名譽、
    自由、信用、隱私、貞操，或不法侵害其他人格法益而情節重大者，被害人雖非
    財產上之損害，亦得請求賠償相當之金額。」民法第一百九十三條第一項、第一
    百九十五條第一項分別定有明文。又按「關於非財產上之損害，加害人雖亦負賠
    償責任，但以相當之金額為限，民法第一百九十五條第一項定有明文，所謂相當
    ，自應以實際加害情形與其名譽影響是否重大，及被害者之身分地位與加害人經
    濟狀況等關係定之」、「慰藉金之賠償須以人格權遭遇侵害，使精神上受痛苦為
    必要，其核給之標準因與財產上損害之計算不同，然非不可斟酌雙方身分資力與
    加害程度，及其他各種情形核定相當之數額。」最高法院四十七年度台上字第一
    二二一號、五十一年度台上字第二二三號著有判例可稽。
  (2)查本件上訴人乙○○因上訴人甲○○之行為，致受有右手腕刮傷之傷害，已如前
    述，是上訴人甲○○有不法之侵權行為堪以認定，從而，上訴人乙○○本於侵權
    行為法則，請求上訴人甲○○賠償損害，於法有據，自無不合。茲所應審究者，
    厥為上訴人乙○○請求之各項金額是否允當，爰分述如次：
    醫藥費部分：上訴人乙○○主張因此一事故支出醫藥費一千七百九十五元，為
      上訴人甲○○所不爭執，並據上訴人提出醫療費用收據為證，是上訴人乙○○
      此部分之請求，即屬有據。
    減少工作收入之損害部分：上訴人乙○○主張因傷導致無法工作，致損失該期
      間之收入七萬元等語，雖已據其提出獎狀、獎勵一覽表為證。惟查，上訴人乙
      ○○因被上訴人之傷害行為僅受有右手腕刮傷破皮四×零點五公分之傷害，而
      其傷勢僅屬表淺刮傷破皮，對於藝文工作之從事，並不生影響等情，亦有驗傷
      診斷書、林進興醫院九十三年六月二十五日進字第０九三０六二五０一號函在
      卷可憑，從而，上訴人乙○○主張因被上訴人之傷害行為致無法工作，而減少
      工作收入云云，尚無可採。
    慰撫金：查上訴人乙○○因被上訴人之傷害行為，受有身體之傷害，其精神上
      自受有相當之痛苦，爰斟酌上訴人乙○○現從事藝文工作，上訴人甲○○受僱
      他人，及事件發生之原由，上訴人乙○○所受傷害之影響等情，認為上訴人乙
      ○○請求之慰撫金，在一萬元之範圍內應為相當。
九、綜上所述，上訴人乙○○因上訴人甲○○之傷害行為，致使上訴人乙○○受有身
    體及精神上之傷害，則上訴人乙○○本於侵權行為損害賠償之法律關係，請求上
    訴人甲○○給付醫療費一千七百九十五元、精神慰撫金一萬元，共計一萬一千七
    百九十五元，為有理由，應予准許。逾此請求部分，為無理由，應予駁回。原審
    就上開應准許部分，為上訴人甲○○敗訴之判決，並為假執行之宣告，經核於法
    並無不合。上訴人甲○○就上開應准許部份，指摘原判決不當，求予廢棄改判，
    為無理由，應駁回其上訴。至原審就命上訴人甲○○給付超過一萬一千七百九十
    五元之部分，原審為上訴人甲○○敗訴之判決，則有未洽，上訴人甲○○就此部
    分指摘原判決不當求予廢棄改判，為有理由，爰由本院將此部份予以廢棄改判如
    主文第二項所示。至其餘不應准許部分，上訴人乙○○指摘原判決不當，求予廢
    棄改判，為無理由，應駁回其上訴。
十、據上論結，本件乙○○之上訴為無理由，甲○○之上訴為一部有理由，一部無理
    由，依民事訴訟法第四百三十六條之一第三項、第四百四十九條第一項、第四百
    五十條、第七十九條，判決如主文。
中　　　華　　　民　　　國　　九十三　　年　　　八　　　月　　二十六　　日
                                      臺灣高雄地方法院民事第二庭
~B審判長法官　楊國祥
~B法　　　官　曾淑娟
~B法　　　官　黃宗揚
正本係照原本作成。
本判決不得上訴。
中　　　華　　　民　　　國　　九十三　　年　　　八　　　月　　二十六　　日
~B法院書記官　光聰
